【裁判字號】    92,自,14
【裁判日期】    920828
【裁判案由】    詐欺等
【裁判全文】
臺灣屏東地方法院刑事判決                            九十二年度自字第一四號
    自  訴  人  丙○○
    被      告  丁○○
                甲○○
                乙○○
                戊○○
右列被告因詐欺案件，經自訴人提起自訴，本院判決如左：
    主  文
丁○○、甲○○、乙○○、戊○○均無罪。
    理  由
一、自訴意旨略以：
  (一)自訴人於民國八十六年三月間由被告乙○○介紹，投資由被告丁○○、被告戊○○二人所經營之養雞場各新台幣（下同）十萬元（丁○○投資十萬元部分，自訴
    人於審理時陳稱現金確實只有五萬元，另五萬元係交予戊○○十五萬元之支票中
    之部分面額），言明每期賣雞之紅利按期分配予自訴人，並立協議書為憑。迄今
    ，被告等經營養雞場無財務資料，賣雞也未給予紅利分配，又將雞隻全部出售結
    束經營，亦未將自訴人投資及借款返還，其所為已涉刑法第三百三十九條之詐欺
    罪。
  (二)被告丁○○又以其妻甲○○之車城農會、帳號０四一五一六、票號００三九六二
    號、面額十二萬元、八十六年九月三日期之支票一紙，向自訴人借用現金作為購
    買養雞飼料之用，該支票屆期經提示卻退票。
  (三)又被告戊○○借用自訴人所持有高雄銀行建國辦事處八十六年六月十日到期面額
    十五萬元之支票（該部分，自訴人於審理時表明其中十萬元係上開投資款，另五
    萬元係湊成丁○○之十萬元投資款），用於購買養雞飼料，被告戊○○則簽發車
    城農會八十六年八月一日期、帳號0000000、票號００三八五二號、面額
    十七萬元，以為擔保，屆期應返還該款項，詎亦遭退票。
  (四)被告等人賣雞所得不分配，雞隻全部售出未將借款及投資款返還，結束經營也未
    告知投資人，自訴人寄發存證信函通知並多次催討均置之不理。綜此，被告等所
    為顯係觸犯刑法第三百三十九條之詐欺罪，為此依刑事訴訟法第三百十九條之規
    定提出自訴，懇請  鈞院迅喚被告等，並依法為有罪判決，以儆不法。
二、按犯罪事實應依證據認定之，無證據不得推定其犯罪事實；不能證明被告犯罪者
    ，應諭知無罪之判決，刑事訴訟法第一百五十四條及第三百零一條第一項分別定
    有明文。再者，告訴人之告訴，係以使被告受刑事訴追為目的，是其陳述是否與
    事實相符，仍應調查其他證據以資審認；認定不利於被告之事實，須依積極證據
    ，苟積極證據不足為被告不利事實之認定時，即應為有利於被告之認定，更不必
    有何有利之證據；又，刑事訴訟法上所謂認定犯罪事實之證據，係指足以認定被
    告確有犯罪行為之積極證據而言，如未能發現相當證據或證據不足以證明，自不
    能以推測或擬制之方法，以為裁判基礎；認定犯罪事實所憑之證據，雖不以直接
    證據為限，間接證據亦包括在內；然而無論為直接證據或間接證據，其為訴訟上
    證明，須於通常一般人均不致有所懷疑，而得以確信其為真實之程度者，始得據
    為有罪之認定，此有最高法院五十二年臺上字第一三００號、三十年上字第八一
    六號、二十九年上字第三一０五號、四十年台上字第八六號、七十六年臺上字第
    四九六號判例意旨可資參照。
三、自訴人認被告丁○○、甲○○、乙○○、戊○○等人涉有刑法第三百三十九條第
    一項之詐欺取財罪嫌，無非係以與丁○○、戊○○二人分別簽立之合夥協議書、
    與戊○○簽立之借據，及甲○○、戊○○二人各別簽發之票據及退票理由單等為
    其論據。惟訊據被告丁○○、甲○○、乙○○三人則堅詞否認有何詐欺取財犯行
    ，丁○○辯稱：有用車城農會支票向他借十二萬元買飼料，後來因為雞隻發生雞
    瘟，所有沒有還錢等語；甲○○辯稱：伊未向自訴人借款，而談合夥時伊亦未在
    場，伊都是在雞場等語；乙○○則辯稱：伊只是介紹自訴人與另外三名被告認識
    ，協議書僅係擔任保證人等語。經查：
  (一)按刑法第三百三十九條第一項詐欺罪之成立，以意圖為自己或第三人不法所有，
    以詐術使人將本人或第三人之物交付為要件。所謂以詐術使人交付，必須被詐欺
    人因其詐術而陷於錯誤，若其所用方法，不能認為詐術，亦不致使人陷於錯誤，
    即不構成該罪，最高法院四十六年度台上字第二六０號著有判例可資參照。
  (二)自訴人於本院庭訊時指稱：「被告乙○○是介紹我們認識，被告乙○○跟我說被
    告丁○○、戊○○有經營養雞場，經營的不錯，要我出資給他們買雞、買飼料，
    他們有帶我去車城的養雞場看，整個山坡地都養雞，我當場就拿錢給他們投資，
    我和被告丁○○、被告戊○○各簽了一張合夥協議書，我當天交了十萬元現金給
    被告丁○○，交十五萬的支票給被告戊○○，他說如果有賺錢就分我紅利，沒有
    賺錢至少本金也會還我，當時我認為金額也沒有多少，所以沒有跟他特別約定說
    紅利如何比例分擔。被告丁○○的太太被告甲○○到車程農會請領支票也是我幫
    他們請領的，讓他們可以用支票買飼料，後來被告甲○○跟我借現金十二萬說要
    買飼料開了一張票給我，這張票就是我幫他請領的支票」（見本院卷第二十四頁
    ）；又稱：「他們叫我借錢給他們買飼料幫忙他們並投資，我就幫忙他們，借錢
    給他們，也帶他們去申請支票，丁○○的部分十萬元是投資、十二萬是借款，戊○○的部分我給他一張客票十五萬，他開十七萬的票給我，等於半年以後還我十
    七萬，這其中十萬元是投資、五萬是借款。當時他們沒有跟我說雞隻很賺錢，他
    們是說養雞會賺錢，我就出於幫忙的心態來投資、借款。」（見本院卷第四三頁
    ）；後於本院審理時稱：「他們各有養雞場，我個別投資。各投資十萬元，丁○○的部分我是給他現金十萬元，戊○○的部分我是給他客票十五萬，其中五萬元
    是他向我借貸，十萬元是我向他投資。十五萬的客票是我借給戊○○買飼料用的
    ，另外我交給丁○○現金的確只有五萬元，後來該十五萬其中十萬元轉為投資戊○○養雞場，另外五萬元就是要再給丁○○湊成十萬元投資他的養雞場。」（見
    本院卷第八十九頁、九十頁、九十一頁）；再稱：「戊○○有開一張車程農會的
    十七萬支票跟我借款十五萬，他是要跟我借去買飼料，他說預料會賺錢，所以就
    直接交付給我十七萬的支票，當初我交支票給他的時候是借款，當支票兌現後就
    轉為投資」等語（見本院卷第一０三頁）。互酌參之，被告丁○○確實收取自訴
    人所交付之現金五萬元作為投資款，其餘五萬元投資款則係自訴人交予戊○○面
    額十五萬元支票之部分面額，而借款十二萬元則以其妻甲○○所簽發之支票供作
    擔保，而戊○○之投資款十萬元，則係自訴人所交付予戊○○面額十五萬元支票
    之部分款項，應堪認定。
  (三)又自訴人自承當時他們沒有跟我說雞隻很賺錢，他們是說養雞會賺錢，我就出於
    幫忙的心態來投資、借款等語（見本院卷第四十三頁），已如前述，足徵被告等
    人並未使用詐術，自訴人亦無陷於錯誤而交付財物予被告等供作投資、借貸款項
    之用，甚為明確。再者，自訴人所交付予戊○○之面額十五萬元支票經提示未獲
    兌現，有高雄銀行九十二年八月四日高銀建字第四八九二號函在卷足參。衡諸常
    情，被告等人果有使用詐術或因詐術使自訴人陷於錯誤而交付財物之不法意圖，
    豈會就二十萬元之投資款僅取得五萬元之現金，卻就自訴人所交付面額十五萬元
    之支票遭退票而置之不理，又就十二萬元之借款部分由甲○○簽發同面額支票以
    為擔保，被告此舉自與常情不合，丁○○、甲○○、乙○○等人所辯應與事實相
    符。被告等四人所為要與詐欺取財之構成要件有間，被告四人並無自訴人所指之
    詐欺犯行，均應堪以認定。
四、綜上所述，自訴人意旨認被告丁○○、甲○○、乙○○、戊○○等四人涉犯詐欺
    之罪嫌，尚有未足。此外，復查，無其他積極證據足資肯認被告四人有何自訴人
    所指之犯行，揆諸前開說明，自不得遽為不利被告事實之認定，不能證明被告犯
    罪，應為被告無罪判決之諭知。
五、被告戊○○於本院審理時，經合法傳喚，無正當理由不到庭，本院認其部分係應
    諭知無罪判決之案件，爰不待其陳述，逕為一造辯論之判決。
據上論斷，應依刑事訴訟法第三百四十三條、第三百零六條、第三百零一條第一項，
判決如主文。
中      華      民      國      九十二      年    八    月    二十八    日
                                      臺灣屏東地方法院刑事第三庭
                                          審判長法  官  蔡國卿
                                                法  官  洪乙心
                                                法  官  李淑惠
右正本證明與原本無異。
對於本判決如有不服應於收受送達後十日內向本院提出上訴書狀上訴於台灣高等法院
高雄分院並按他造當事人之人數附具繕本。
                                          書記官   魏慧夷
中      華      民      國      九十二      年    八    月    二十八    日


司法院資訊處製作；財團法人民間司法改革基金會備份。
